臺灣高雄地方法院刑事判決　　　　　　　　　　　　九十一年度訴字第一五三九號
　　公　訴　人　臺灣高雄地方法院檢察署檢察官
　　被　　　告　乙○○
　　指定辯護人　本院公設辯護人　丙○○
右列被告因毒品危害防制條例案件，經檢察官提起公訴（九十一年度偵字第六三七五
號），本院判決如左：
    主  文
乙○○無罪。
第一級毒品海洛因貳包（淨重零點肆零公克，包裝重零點肆伍公克）沒收銷燬之。
    理  由
一、公訴意旨略以：被告乙○○於民國九十年十二月間，在高雄市○○路與中平路口
    ，先後以新台幣（以下同）三千至五千元不等之代價，販賣四、五次第一級毒品
    海洛因予甲○○（施用毒品部分檢察官另行偵辦）施用。嗣於九十年十二月二十
    七日下午三時三十分許，經警在高雄市○○路與中平路口查獲，並扣得乙○○持
    有之海洛因二包（淨重三‧四○公克，包裝重○‧四五公克）及行動電話一具。
    因認被告涉犯毒品危害防制條例第四條第一項之販賣第一級毒品海洛因罪嫌等情
    。
二、公訴人認被告涉犯上開罪嫌，係以證人甲○○於警、偵訊中之證述，及第一級毒
    品海洛因二包、行動電話一具扣案，資為論罪依據。訊之被告堅決否認有何販賣
    第一級毒品海洛因之犯行，辯稱：我沒有賣海洛因給甲○○，那天是我與他一起
    去買海洛因，才被抓到的，我們去跟一位「獅仔」買的，他出五千元，我出七千
    元共同買的，是甲○○先去向他朋友買，但沒有買到，他打電話給我，我們才一
    起去向「獅仔」買的，扣案的海洛因是我自己要施用等語。
三、按犯罪事實應依證據認定之，無證據不得推定其犯罪事實；又不能證明被告犯罪
    者，應為無罪判決之諭知，刑事訴訟法第一百五十四條、第三百零一條第一項分
    別定有明文。次按刑事訴訟法上所謂認定犯罪事實之證據，係指足以認定被告確
    有犯罪行為之積極證據而言，如未能發現相當證據或證據不足以證明，自不能以
    推測或擬制之方法，以為裁判基礎（最高法院二十九年上字第三一○五號判例及
    四十年台上字第八十六號判例參照）；又認定犯罪事實，所憑之證據，雖不以直
    接證據為限，間接證據亦包括在內，然無論直接或間接證據，其為訴訟上之證明
    ，須於通常一般之人均不致於有所懷疑，而得確信其為真實之程度者，始得據為
    有罪之認定，倘其證明尚未達到此一程度，而有合理性懷疑之存在時，即無從為
    有罪之認定（最高法院七十六年台上字第四九八六號判例參照）。
四、經查，證人甲○○固於警訊中證稱：我一人出資一萬二千元向乙○○購買海洛因
    一錢，乙○○叫我在前鎮區○○路與中安路口等他，我於九十年十二月二十七日
    下午二時許，在高雄縣大寮鄉○○村○○路公共電話，打乙○○的行動電話連絡
    他要買海洛因一包，他叫我在中平路與草衙路口等他交易，我尚未拿到海洛因，
    即被警方盤查發覺，九十年十二月間向他購海洛因四、五次，金額三千元到五千
    元不等等語（警卷第三頁）；甲○○於偵訊中則改稱：（九十年十二月二十七日
    下午三時五十分許在草衙二路與明正路口）是要向乙○○買毒品，他叫我在那邊
    等，他要我拿錢到中平路口給他，他去向朋友拿海洛因給我，電話中說他在前鎮
    ，要我去找他，他叫我拿一萬二千元到草衙路、中平路找他，到了那裡，我把錢
    給他，他叫我在那裡等，他去向朋友拿海洛因給我，‧‧，（問：九十年十二月
    間有無向乙○○購買海洛因四、五次？）我忘記了等語（偵卷第二十頁）；甲○
    ○於本院訊問時則結證：我於九十年十二月二十七日下午三時五十分許，去前鎮
    區○○路與草衙二路口找人，之後去西藥房買東西，出來之後就被警察抓去，沒
    有向乙○○買海洛因，海洛因都是向綽號「黑仔」之朋友買的等語（本院九十一
    年六月二十四日訊問筆錄），證人甲○○於警、偵訊及本院訊問時之供述前後不
    一，其為警查獲時，係在高雄市○鎮區○○路與草衙二路口徘徊時為警查獲，並
    非在與被告乙○○交易當時查獲，有警訊筆錄可稽，果若甲○○向被告購買毒品
    海洛因，一萬二千元既已交付予被告（偵卷第二十頁反面），則被告亦應將毒品
    交付甲○○，始符合交易常情，然被告乙○○為警查獲時，僅扣得前開海洛因二
    包及行動電話一具，並未扣得一萬二千元，另甲○○為警查獲時，身上亦未查獲
    金錢或毒品，有警訊筆錄及扣押筆錄一份可按，另被告乙○○於警訊中亦陳稱：
    扣案之海洛因一包是甲○○拿一萬二千元託我幫他買，不是販賣給他等語，與甲
    ○○於偵訊中之供述相符，綜合上述各情以觀，甲○○於偵訊中之供述係其拿一
    萬二千元託被告乙○○向朋友買海洛因等語，與事實相符，較可採信。再查，被
    告為警查獲時，固自其身上起出海洛因二包（淨重三‧四○公克，包裝重○‧四
    五公克），該海洛因經送請法務部調查局鑑定結果，確係第一級毒品海洛因（淨
    重三‧四○公克，包裝重○‧四五公克），有調查局九十一年四月四日調科壹字
    第二二○○一三一四○號鑑定通知書一紙附於偵卷可按，數量不多，且係甲○○
    託被告向他人購買，該扣案之海洛因自不足以證明係供被告販賣所用，當然不得
    以該扣案之海洛因作為被告販賣海洛因之論據。另扣案之0000000000
    號行動電話固係被告所有，惟其通話之內容並未錄音，而被告於警訊中供稱係甲
    ○○託伊買海洛因等語，另甲○○於警訊中則陳稱：被告乙○○叫伊在高雄市○
    鎮區○○路、草衙路口等候交易，二人就通話之內容之供述，已有不同，況被告
    為警查獲時，並未扣得甲○○交予被告之一萬二千元，已如前述，是該扣案之行
    動電話自亦無從據以認定係被告與甲○○用以聯絡買賣毒品海洛因之事宜。綜上
    ，證人甲○○於警訊中之陳述，與其嗣後於偵、審中之陳述不符，而扣案之海洛
    因及行動電話，亦無法證明被告確有販賣海洛因予甲○○之犯行，公訴人資為論
    罪之證據，在訴訟上之證明，尚未達到通常一般之人均不致於有所懷疑，而得確
    信其為真實之程度，既有合理性懷疑之存在，即無從為有罪之認定。此外，復查
    無其他積極證據足認被告有何販賣海洛因之犯行，既不能證明被告犯罪，爰為無
    罪判決之諭知。
五、再按違禁物得單獨宣告沒收，刑法第四十條後段定有明文；又查獲之毒品及專供
    製造或施用毒品之器具，不問屬於犯人與否，均沒收銷燬之，毒品危害防制條例
    第十八條第一項前段亦定有明文。扣案之海洛因二包（淨重三‧四○公克，包裝
    重○‧四五公克）經送法務部調查局鑑定結果，確屬第一級毒品海洛因無訛，有
    調查局九十一年四月四日調科壹字第二二○○一三一四○號鑑定通知書一紙附於
    偵卷可按，前開扣案之海洛因二包，係屬毒品，亦係違禁物，並經公訴人聲請宣
    告沒收，爰依上開規定單獨宣告沒收銷燬之。
據上論斷，應依刑事訴訟法第三百零一條第一項，毒品危害防制條例第十八條第一項
前段，刑法第十一條、第四十條後段，判決如主文。
中      華      民      國      九十一      年    八    月    二十三    日
                                  臺灣高雄地方法院刑事庭
                                      法  官涂裕洪
右正本證明與原本無異。
如不服本判決，應於判決送達後十日內，向本院提出上訴狀。
                                      書記官    賴佳慧
中    華    民    國      九十一      年      八      月      二十七    日
